最高法院民事裁定
                      110年度台抗字第1069號
再 抗告 人  華開租賃股份有限公司

法定代理人  曹慧姝        
代  理  人  呂紹宏律師
            游弘誠律師
            黃仕翰律師
上 列一 人
複 代理 人  黃昱維律師
            顏名澤律師
上列再抗告人因與林志郎間聲請拍賣抵押物強制執行事件，對於
中華民國110年7月14日臺灣高等法院高雄分院裁定（110年度抗
更一字第1號），提起再抗告，本院裁定如下：
    主  文
原裁定廢棄，應由臺灣高等法院高雄分院更為裁定。
    理　由
    本件再抗告人之法定代理人已變更為曹慧姝，有公司變更登
記表可稽，茲據其聲明承受程序，核無不合，應予准許，先予敘
明。
　　次查再抗告人持第三人太設企業股份有限公司（下稱太設公
司）與相對人林志郎間臺灣高雄地方法院（下稱高雄地院）91年
度拍字第5840號民事裁定（下稱系爭裁定）為執行名義，主張其
已受讓該執行名義所載最高限額抵押權（下稱系爭抵押權）及擔
保債權，聲請拍賣相對人所有坐落高雄市三民區有光段12之1、1
2之3地號土地（下稱系爭土地），經高雄地院以108年度司執字
第104701號拍賣抵押物強制執行事件受理。相對人以：系爭裁定
所載之本票債權（下稱系爭本票債權）業經法院判決確認不存在
確定（高雄地院96年度重訴字第219號判決，下稱219號判決），
系爭裁定之執行力亦確定不存在，不得再為強制執行為由，聲明
異議，請求駁回再抗告人強制執行之聲請。高雄地院司法事務官
駁回相對人之聲明異議，相對人提出異議，高雄地院裁定廢棄司
法事務官所為上開處分，再抗告人不服，提起抗告。
    原法院以：按聲請拍賣抵押物係屬非訟事件，於最高限額抵
押權之情形，抵押權成立時，未必先有債權存在，法院不得因抵
押權登記而逕予准許拍賣抵押物，須就抵押權人提出之文件為形
式上審查，認其有抵押權登記擔保範圍之債權存在，且債權已屆
清償期而未受清償時，始得為准許拍賣抵押物之裁定。倘該執行
名義成立後，就抵押權人取得執行名義所憑債權，經債務人提起
確認不存在之訴，而獲得勝訴判決確定時，應認原執行名義之執
行力，已因形式審查基礎失所依附，而可確定其不存在，若尚在
強制執行中，債務人可依強制執行法第12條規定聲明異議。太設
公司於聲請系爭裁定時，僅主張對相對人有系爭本票債權存在，
並未主張對相對人另有其他債權存在，應認太設公司取得執行名
義所憑之債權僅為系爭本票債權。而相對人對再抗告人起訴請求
確認系爭本票債權不存在部分，業經219號判決其勝訴確定，原
執行名義之執行力，已因形式審查基礎失所依附，而可確定其不
存在，再抗告人自不得據以聲請強制執行，爰維持高雄地院所為
廢棄司法事務官所為處分之裁定，駁回再抗告人之抗告。
　　按最高限額抵押權之債權人，持拍賣抵押物裁定為執行名義
，聲請強制執行，其取得執行名義所憑之債權，經法院判決確認
不存在確定，倘執行法院就其提出之其他債權證明文件，依形式
審查結果，足認尚有其他已屆清償期之擔保債權存在時，即不得
依債務人之聲明異議，駁回強制執行之聲請。本院民事大法庭已
以110年度台抗大字第1069號裁定就是類案件之法律爭議，作出
統一見解。再抗告人持系爭裁定為執行名義聲請對系爭土地強制
執行，並提出租賃合約書、分期付款買賣合約書等（合稱系爭合
約）為債權證明文件，主張伊對相對人尚有系爭合約債權已屆清
償期未受清償，並為系爭抵押權擔保效力所及；就相對人之聲明
異議，亦陳稱219號判決已肯認伊對相對人尚有其他擔保債權存
在，而駁回相對人請求塗銷系爭抵押權登記之訴等語，則依上說
明，執行法院即應就系爭合約為審查，倘依形式審查結果，足認
系爭合約債權為已屆清償期之擔保債權，即不得依相對人之聲明
異議，駁回再抗告人強制執行之聲請。原審徒以系爭本票債權已
經法院判決確認不存在確定，系爭裁定之執行力已因形式審查基
礎失所依附，而可確定其不存在，遽依相對人之聲明異議，駁回
再抗告人強制執行之聲請，於法自有違誤。再抗告意旨，指摘原
裁定適用法規顯有錯誤，聲明廢棄，非無理由。
    據上論結，本件再抗告為有理由。依強制執行法第30 條之1
，民事訴訟法第495條之1第2項、第477條第1項、第478條第2項
，裁定如主文。
中　　華　　民　　國　　111 　年　　10　　月　　27　　日
                      最高法院民事第二庭
                          審判長法官  高  孟  焄
                                法官  彭  昭  芬
                                法官  蘇  芹  英
                                法官  徐  福  晋
                                法官  邱  璿  如
本件正本證明與原本無異
                                      書  記  官
中　　華　　民　　國　　111 　年　　11　　月　　1 　　日